【裁判字號】    96,易,1865
【裁判日期】    970118
【裁判案由】    賭博
【裁判全文】
臺灣彰化地方法院刑事判決              96年度易字第1865號
公  訴  人  臺灣彰化地方法院檢察署檢察官
被      告  甲○○
                    （另案在臺灣彰化監獄彰化分監執行中）
上列被告因賭博案件，經檢察官提起公訴（96年度偵字第8623號
），本院依簡式審判程序判決如下：
    主    文
甲○○意圖營利，聚眾賭博，累犯，處有期徒刑柒月，扣案如附
表所示之物均沒收。
    事    實
一、甲○○前因賭博案件，經本院員林簡易庭於民國96 年2 月1
    日，以95年度員簡字第657 號判決判處有期徒刑3 月，得易
    科罰金確定，而於96年4 月26日易科罰金執行完畢。詎仍不
    知悛悔，基於在公眾得出入場所賭博及意圖營利聚眾賭博之
    包括一罪犯意，於96年8 月26日，在彰化縣員林鎮○○路上
    之員林公園公眾得出入之場址，聚集不特定多數人，經營臺
    灣大樂透賭博，即以估價複寫簿為簽賭單、以新臺幣為賭資
    、並以當期開獎之臺灣大樂透（俗稱臺號）號碼為據，供不
    特定之賭客下注簽賭俗稱「二星」、「三星」、「四星」、
    「特別號」等種類之博彩，而與之對賭，如簽注之號碼有二
    碼、三碼、四碼或特別號與開出之博彩號碼相同者，即為中
    彩，由甲○○分別賠付一定倍數之賭金予簽中之賭客，如未
    簽中，則由甲○○贏得賭資。嗣於96年8 月27日晚上9 時35
    分許，因其騎乘機車違規，為警在彰化縣員林鎮○○路與三
    民街口攔檢盤查，並在其所騎乘之車牌號碼TTV-581 號機車
    置物箱中，查獲供上開簽賭所用之估價複寫簿即簽賭單2 本
    （共計71張簽賭單），及藍色原子筆、紅色簽字筆各1 支扣
    案，始悉上情。
二、案經彰化縣警察局員林分局報請臺灣彰化地方法院檢察署檢
    察官偵查起訴。
    理    由
一、除被告所犯為死刑、無期徒刑、最輕本刑為3 年以上有期徒
    刑之罪或高等法院管轄第一審案件者外，於前條第1 項程序
    進行中，被告先就被訴事實為有罪之陳述時，審判長得告知
    被告簡式審判程序之旨，並聽取當事人、代理人、辯護人及
    輔佐人之意見後，裁定進行簡式審判程序，刑事訴訟法第27
    3 條之1 第1 項、第284 條之1 分別定有明文。本件被告甲
    ○○所涉係死刑、無期徒刑、最輕本刑為3 年以上有期徒刑
    之罪或高等法院管轄第一審案件以外之罪，並於本院行準備
    程序時就被訴事實為有罪之陳述，本院合議庭依前揭規定，
    經評議結果，裁定改由受命法官獨任行簡式審判程序，合先
    敘明。
二、上開事實，業據被告甲○○於本院準備程序及審理時供承不
    諱（見本院96年度易字第1865號卷第21、27、28頁），並有
    現場照片2 張、彰化縣警察局舉發違反道路交通管理事件通
    知單2 紙附卷可憑（見彰化縣警察局員林分局員警分偵字第
    0960017512號刑案偵查卷第9 頁，臺灣彰化地方法院檢察署
    96 年度偵字第8623號卷第5 頁），及估價複寫簿即簽賭單2
    本（共計71張簽賭單）、藍色原子筆1 支、紅色簽字筆1 支
    扣案可佐（見臺灣彰化地方法院檢察署96年度偵字第8623號
    卷第2 頁），足徵被告出於任意性之自白與事實相符，本案
    事證明確，被告之犯行堪以認定，應依法論科。
三、按刑法第266 條第1 項之犯罪，以在公共場所或公眾得出入
    之場所為要件。所謂公共場所係指多數人往來、聚合或參觀
    遊覽之場所，如街道、公園、車站等處。次按刑法第268 條
    規定之「聚眾賭博」，係指聚集不特定人參與賭博之行為，
    且縱未於現實上同時糾集多數人於同一處所，而係聚集眾人
    之財物進行賭博者，例如組頭以電話之方式供人簽賭之行為
    ，亦屬之。經查，被告將位於彰化縣員林鎮○○路上之員林
    公園充為賭博處所，該處係屬多數人往來、聚合之處，自屬
    公共場所無訛。核被告所為，係犯刑法第266 條第1 項前段
    之在公眾得出入場所賭博罪、同法第268 條之意圖營利聚眾
    賭博罪。按刑事法若干犯罪行為態樣，本質上原具有反覆、
    延續實行之特徵，立法時既予特別歸類，定為犯罪構成要件
    之行為要素，則行為人基於概括之犯意，在密切接近之一定
    時、地持續實行之複次行為，倘依社會通念，於客觀上認為
    符合一個反覆、延續性之行為觀念者，於刑法評價上，即應
    僅成立一罪，學理上所稱「集合犯」之職業性、營業性或收
    集性等具有重複特質之犯罪均屬之，例如經營、從事業務、
    收集、販賣、製造、散布等行為概念者是（最高法院95年度
    臺上字第1079號判決要旨參照）。是被告於密切接近之期間
    ，在前址意圖營利，聚眾賭博之行為，係基於同一之經營臺
    灣大樂透簽賭為業務之犯意，而反覆所為者，無非執行業務
    所當然，於行為概念上，應認屬包括一罪、實質一罪。另被
    告於同一期開獎前多次與不特定人賭博財物之行為，均時間
    緊接，罪名相同，數行為於密切接近之時地實施，侵害同一
    社會法益，各行為之獨立性極為薄弱，依一般社會健全觀念
    ，在時間差距上，難以強行分開，在刑法評價上，以視為數
    個舉動之接續施行，合為包括之一行為予以評價，較為合理
    ，屬接續犯，而亦為包括之一罪（最高法院86年臺上字第32
    95號判例參照）。復被告分別以一行為同時觸犯前開2 罪名
    ，應依同法第55條規定，論以想像競合犯，並從一較重之意
    圖營利聚眾賭博罪處斷。公訴人雖僅就被告意圖營利聚眾賭
    博之犯行，提起公訴，然檢察官就犯罪事實之一部提起公訴
    者，其效力及於全部，此為刑事訴訟法第267 條所明定，被
    告在公眾得出入場所賭博之犯行，與前揭論罪科刑之業經起
    訴部分，具有想像競合犯之裁判上一罪關係，應為起訴效力
    所及，本院自得併予審理，附此敘明。另被告前因賭博案件
    ，經本院員林簡易庭於96年2 月1 日，以95年度員簡字第65
    7 號判決判處有期徒刑3 月，得易科罰金確定，而於96 年4
    月26日易科罰金執行完畢，有臺灣高等法院被告前案紀錄表
    及臺灣彰化地方法院檢察署刑案資料查註紀錄表各1 份在卷
    可考。被告於執行有期徒刑完畢5 年內故意再犯本件有期徒
    刑以上之罪，為累犯，應依刑法第47條第1 項之規定，加重
    其刑。爰審酌被告之素行、犯罪動機、目的、手段、犯罪所
    得利益、經營時間，及聚眾賭博，有害社會善良秩序、助長
    投機心理，與犯後終能坦承犯行等一切情狀，量處如主文所
    示之刑。本件被告犯罪時間係在96年4 月24日以後，並不符
    合中華民國96年罪犯減刑條例所定之減刑要件，尚無依該條
    例規定予以減刑之餘地。
四、刑法第266 條第2 項規定：當場賭博之器具，不問屬於犯人
    與否，沒收之，係採義務沒收主義，自應優先於採職權主義
    之刑法第38條第1 項第2 款而適用（最高法院79年臺上字第
    5137號判例意旨及最高法院87年度臺非字第207 號判決意旨
    參照）。扣案估價複寫簿即簽賭單2 本（共計71張簽賭單）
    均係被告賭博時當場所用之工具或財物，業據被告於本院審
    理中陳稱明確（見本院96年度易字第1865號卷第28頁），均
    應依刑法第266 條第2 項之規定沒收。至扣案藍色原子筆 1
    支、紅色簽字筆1 支，均為被告所有供犯罪所用之物，亦經
    其於本院審理中供承在卷（見本院96年度易字第1865號卷第
    28頁），則均依刑法第38條第1 項第2 款規定，宣告沒收之
    。
據上論斷，應依刑事訴訟法第273 條之1 、第299 條第1 項前段
，刑法第266 條第1 項前段、第2 項、第268 條、第55條、第47
條第1 項、第38條第1 項第2 款，刑法施行法第1 條之1 第1 項
、第2 項前段，判決如主文。
本案經檢察官莊佳瑋到庭執行職務。
中    華    民    國     97    年    1    月    18    日
                        刑事第三庭    法  官  林秉暉
以上正本證明與原本無異。
如不服本判決，應於判決送達後10日內，向本院提出上訴狀（須
附繕本）。
中    華    民    國    97    年    1     月    18    日
                                      書記官  梁高賓
附錄本案論罪科刑法條全文：
刑法第266條
在公共場所或公眾得出入之場所賭博財物者，處1 千元以下罰金
。但以供人暫時娛樂之物為賭者，不在此限。
當場賭博之器具與在賭檯或兌換籌碼處之財物，不問屬於犯人與
否，沒收之。
刑法第268條
意圖營利，供給賭博場所或聚眾賭博者，處3 年以下有期徒刑，
得併科 3 千元以下罰金。
附表：
1.估價複寫簿即簽賭單2本（共計71張簽賭單）。
2.藍色原子筆1 支。
3.紅色簽字筆1 支。


司法院資訊處製作；財團法人民間司法改革基金會備份。
